---
title: "Niveles de criminalidad en Europa y Asia durante el 2021"
author: "Luis Rosales y Bayardo Mujica"
output: 
  flexdashboard::flex_dashboard:
    vertical_layout: fill
---

```{r setup, include=FALSE}
library(AER)
library(BBmisc)
library(cluster)
library(DescTools)
library(dplyr)
library(DT)
library(factoextra)
library(flexdashboard)
library(ggplot2)
library(ggrepel)
library(kableExtra)
library(knitr)
library(lsr)
library(MASS)
library(magrittr)
library(modelsummary)
library(readr)
library(rvest)
library(rio)
library(sjPlot)
library(sp)
library(summarytools)
library(tidyverse)

library(rgdal)

rm(list = ls())
link_datacrimen="https://github.com/Rosales2003/Estadistica-Politica-2/raw/main/Data_Eurasia_Crimen.xlsx"

datacrimen=import(link_datacrimen)
```

```{r include=FALSE}
str(datacrimen)
```

```{r include=FALSE}
datacrimen$CONTINENTE=as.factor(datacrimen$CONTINENTE)
datacrimen$CRIMEN=as.numeric(datacrimen$CRIMEN)
datacrimen$ALFABETO=as.numeric(datacrimen$ALFABETO)
datacrimen$INMIGRANTES=as.numeric(datacrimen$INMIGRANTES)
datacrimen$REGIMEN_POL=as.factor(datacrimen$REGIMEN_POL)
datacrimen$PBI=as.numeric(datacrimen$PBI)
datacrimen$IDH=as.numeric(datacrimen$IDH)
```

```{r include=FALSE}
str(datacrimen)
```

```{r include=FALSE}
datacrimen=datacrimen[complete.cases(datacrimen),]
```

```{r include=FALSE}
dataClus = datacrimen[,c(4,5,7,8)]
row.names(dataClus)=datacrimen$PAIS
```

```{r include=FALSE}
g.dist=daisy(dataClus, metric="gower")
```

# Índidces de criminalidad en Europa y Asia

## Column {data-width="500"}

### Mapa de índice de criminalidad en Europa y Asia durante el 2021

```{r include=FALSE}

#debemos agregar el ISO para el mapa

ISO = "https://gist.github.com/brenes/1095110/raw/c8f208b03485ba28f97c500ab7271e8bce43b9c6/paises.csv"
dataISO = read.csv(ISO)

#Eliminando columnas innecesarias:
dataISO = dataISO[, -c(2:4, 6)]

newnames = c("PAIS", "ISO3_CODE")
names(dataISO) = newnames

dataISOvar = merge(datacrimen, dataISO, by = "PAIS")
```

```{r include=FALSE}
## SUBDATA: VARIABLE INDEPENDIENTE, PAIS E ISO:
varindep = dataISOvar[, c(1, 3, 16)]
```

```{r include=FALSE}
mapDIS = sf::read_sf("./SHAPEFILES/shapes_mundo.shp") # shapefile
```

```{r include=FALSE}
mapDIS2 = merge(mapDIS,
                varindep,
                by.x = 'ISO3_CODE',
                by.y = 'ISO3_CODE',
                all.x = T) #siempre primero el shape
names(mapDIS2)
```

```{r}
### Mapa de variable dependiente

mapaleyendaL = ggplot(mapDIS2) + geom_sf() + theme_light()

mapaleyL = mapaleyendaL + geom_sf(data = mapDIS2,
                                  aes(fill = CRIMEN),
                                  color = "gray")

mapa = mapaleyL + coord_sf() + theme_void() +
  theme(axis.title = element_blank(),
        axis.text = element_blank(),
        legend.position = "bottom") + 
  labs(fill = " ") + theme(legend.text = element_text(size = 10)) +
  labs(title = "índice de criminalidad en Euroasia") +
  theme(plot.title = element_text(color = "black",
                                  size = 10,
                                  face = "bold")
        )

mapa
```

## Column {data-width="500"}

### Tabla

```{r include=FALSE}
crimen = datacrimen[,c(2,3)]
datatable(crimen, filter = "top")
```

# Analisis de conglomerados

## Column {data-width="500"}

### Mapa de conglomerados (DIANA)

```{r include=FALSE}
fviz_nbclust(dataClus, hcut,diss=g.dist,method = "gap_stat",k.max = 10,verbose = F,hc_func = "diana")
```

```{r include=FALSE}
set.seed(123)
res.diana <- hcut(g.dist, k = 3,hc_func='diana')
dataClus$diana=res.diana$cluster
```

```{r include=FALSE}
fviz_silhouette(res.diana,print.summary = F)
```

```{r include=FALSE}
silDIANA=data.frame(res.diana$silinfo$widths)
silDIANA$country=row.names(silDIANA)
poorDIANA=silDIANA[silDIANA$sil_width<0,'country']%>%sort()
poorDIANA
```

```{r include=FALSE}
aggregate(.~ diana, data=dataClus,mean)
```

```{r include=FALSE}
datacrimen$dianaIDHpoor=datacrimen$PAIS%in%poorDIANA
datacrimen$dianaIDH=as.ordered(dataClus$diana)
dataClus$diana=NULL
```

```{r include=FALSE}
proyeccion = cmdscale(g.dist, k=2,add = T) 
head(proyeccion$points,20)
```

```{r include=FALSE}
datacrimen$dim1 <- proyeccion$points[,1]
datacrimen$dim2 <- proyeccion$points[,2]
```

```{r include=FALSE}
base= ggplot(datacrimen,aes(x=dim1, y=dim2,label=row.names(dataClus))) 
base + geom_text_repel(size=3, max.overlaps = 50,min.segment.length = unit(0, 'lines'))
```

```{r}
DIANAlabels=ifelse(datacrimen$dianaIDHpoor,datacrimen$PAIS,'')

dianaPlot=base + geom_point(size=3,
                            aes(color=dianaIDH)) + 
          labs(title = "DIANA")

dianaPlot + geom_text_repel(size=4,
                            aes(label=PAIS), 
                            max.overlaps = 50,
                            min.segment.length = unit(0, 'lines'))
```

## Column {data-width="500"}

### Tabla con las medias por Conglomerados

```{r}
tablaClus = datacrimen %>% 
  group_by(dianaIDH) %>%
  summarize (NUMERODECLUSTERS = n(),
             PRIMERPROMEDIO = round(mean(ALFABETO, na.rm = T),2),
             SEGUNDOPROMEDIO = round(mean(INMIGRANTES, na.rm = T),2),
             TERCERPROMEDIO = round(mean(PBI, na.rm = T),2),
             CUARTOPROMEDIO = round(mean(IDH, na.rm = T),2))
```

```{r}
colnames(tablaClus) <- c("Cluster",
                        "Número de países",
                        "Tasa de alfabetismo (%)",
                        "Tasa de inmigrantes (%)",
                        "PBI", 
                        "IDH (%)")
```

```{r}
tablaClus%>%
  kable(caption = "")%>%
  kableExtra::kable_styling(full_width = T)
```

# Modelamiento del crimen

## Column {data-width="600"}

### Modelo de regresión (solo variables independientes)

```{r}
modelo1=lm(CRIMEN~ALFABETO+REGIMEN_POL+INMIGRANTES, data = datacrimen)
summary(modelo1)
```


### Modelo de regresión (variables independientes y de control)

```{r}
modelo2=lm(CRIMEN~ALFABETO+REGIMEN_POL+INMIGRANTES+CONTINENTE+PBI+IDH, data = datacrimen)
summary(modelo2)
```

## Column {data-width="400"}

### Interpretación

Se puede ver que las variables de control hicieron de que aumente el modelo de manera positiva; asimismo, sigue siendo valido por el pvalue. Por otro lado, solo Monarquía y el IDH afectan al modelo de manera significativa